【裁判字號】    92,交抗,907
【裁判日期】    921126
【裁判案由】    聲明異議
【裁判全文】
臺灣高等法院臺中分院刑事裁定                    九十二年度交抗字第九○七號
    抗  告  人
    即受處分人  甲○○
右抗告人即受處分人因違反道路交通管理處罰條例聲明異議案件，不服臺灣彰化地方
法院中華民國九十二年九月二十六日所為裁定（九十二年度交聲字第四○九號），提
起抗告，本院裁定如左：
    主  文
抗告駁回。
    理  由
一、本件抗告意旨略以：抗告人於民國九十二年八月八日上午七時許，駕駛車號三○
    七六－ＧＣ，行經雲林縣斗六市○○路與豐興路口時，因紅燈，停於停等區之後
    ，而後車號Ｑ二－四○六五號小轎車，由林明義駕駛，既未保持安全距離，又不
    專心駕駛，在毫無煞車之下，直接追撞抗告人車，使抗告人進入停等區，抗告人
    因被追撞車身險些失控，眼看快要撞及橫向的行人，乃再踩煞車，終於將車停在
    停等區之內，沒有發生連環追撞，下車理論時，林明義問抗告人為什麼停得那麼
    快。抗告人說：「紅燈你不停車嗎？」、「機車停等區，你不要停在它的後面嗎
    ？」林明義啞口無言。抗告人為保持現場，所以並未移動車輛，即向警方報案。
    林明義於原裁定證述：「：：：本來車身就稍微有進入停等區」：：：，惟林明
    義既非事先到達，又無透視能力，連急煞車都沒踩，怎見得抗告人已進入停等區
    ，顯見林明義之證詞不可信；其又證述：「他當時應該是要闖黃燈」：：：，惟
    抗告人並無闖黃燈之習慣。因為自己的不良駕駛習慣就要推測別人也有不良的駕
    駛習慣？抗告人極為注意交通安全，取得駕照之後，曾於臺中高工學習汽車修護
    以諳機械常識，並曾於美國租車旅遊，深知駕駛道德之重要性，並無不良駕駛習
    慣。至原審裁定中有證人黃朝本警員之證詞，殊不可信。該證人謂：「車身已有
    三分之二進入停等區」，乃因後車撞擊力甚大，抗告人如果強踩煞車，不但煞車
    損壞，車身也難免要進入停等區。如果抗告人不踩第二次的煞車，車身將飛撞橫
    向行走的人車，因而發生連環車禍。為了停等紅燈，自己已在停等區後停定，變
    速箱排入空檔，這時有一輛小轎車飛撞而來，將如何做？抗告人就是不願意停等
    區，才會被撞入停等區。如要進入停等區，恐早就被撞過斑馬線而傷及行人了。
    如果抗告人要進入停等區，何不整車進入，卻只要進入三分之二呢？又如抗告人
    違規，何必請警察來自討沒趣？又該證人謂：「看到賴某的車子後保險桿只有輕
    微擦撞：：：」，抗告人於同年八月九日下午將車子開回中部汽車公司，工程師
    張國智一看就看到抗告人車後保險桿印著對方車輛的車牌號碼，顯然力道猛烈。
    本車的保險公司（中央產物保險公司）經辦人員蔡樹桐也有看過車子，對方保險
    公司經辦人員王昌修也有看過車子，並非抗告人信口胡說，請重新傳訊汽車工程
    師以證明抗告人清白，為此提起抗告等語。
二、按機車停等區線，用以指示機器腳踏車駕駛人於紅燈亮時行駛停等之範圍，其他
    車種除綠燈亮時可行駛通過外，不得在停等區○○○○道路交通標誌標線號誌設
    置規則第一百七十四條之二第一項前段定有明文。又汽車駕駛人不遵守道路交通
    標誌、標線、號誌之指示者，處新臺幣（下同）九百元以上，一千八百元以下罰
    鍰；汽車駕駛人有第三十三條、第三十八條第一項、第四十條第一項、第四十五
    條、第四十七條第一款至第四款、第四十八條、第四十九條或第六十條第一項、
    第二項第一款至第三款情形之一者，各記違規點數一點。道路交通管理處罰條例
    第六十條第二項第三款、第六十三條第一項第一款分別定有明文。
三、經查：抗告人甲○○於九十二年八月八日上午七時五分許，駕駛車牌號碼三○七
    六－ＧＣ號自小客車，行經雲林縣斗六市○○路與豐興路口時，因紅燈臨停占用
    機車停等區，經雲林縣警察局斗六分局斗六派出所警員以抗告人違反道路交通管
    理處罰條例第六十條第二項第三款之規定，製單舉發，有90雲警交字第ＫＡＢ○
    九六七四○號舉發違反道路交通管理事件通知單在卷可稽。抗告人不否認其有佔
    用機車停等區之事實，僅辯稱：當時因林明義所駕駛之車號Ｑ二－四○六五號自
    小客車尾隨在後，未保持安全距離，自後追撞，使其車進入停等區云云。惟本件
    據證人林明義於原審調查時到庭結證稱：「（當時你有從後面追撞受處分人？）
    有，但是我確定當時他本來車身就稍微有進入停等區。他當時應該是要闖黃燈，
    我以為他會通過，但是後來他就在停等區那邊煞車，所以我就撞到他」等語（見
    原審卷第十四頁），茲查上揭證人林明義當時係在抗告人車之後方，抗告人車子
    通行與否攸關其車是否得以順利通行，故該證人對於抗告人車子通行之情形、位
    置等狀況自應會加以注意，再參諸該證人與抗告人間僅因本件交通事件而至法院
    作證，與抗告人並無何關係，其證言亦經具結在案，彼當不致特予虛構不實證言
    故為不利抗告人之理，故該證人於原審時所證「抗告人本來車身就稍微有進入停
    等區」一節即難認為有何虛偽不實之處，應堪採信。再者，本件製單舉發之員警
    黃朝本亦於原審調查時到庭結證稱：「（為何會開單告發？）因為我到現場時，
    看到甲○○的車身已經有三分之二進入停等區，且看到甲○○的車子後保險桿只
    有輕微擦撞，後車撞擊力沒有那麼大」等語（參原審卷第十五頁）。又觀諸卷附
    現場照片四張及抗告人提呈照片二張，抗告人所駕駛之自小客車車身確已有三分
    之二進入停等區，其車尾及後車車頭受損並不嚴重，僅有輕微擦痕，核與證人黃
    朝本警員所證情形相符，依此可見，當時證人林明義所駕之車與抗告人所駕之車
    雖有追撞之情形，惟情形尚屬輕微，難認有因此撞擊而致抗告人車由停等區前，
    進入達停等區內三分之二之情形。至抗告人所辯其車原沒有進入停等區云云，核
    與上揭證據不符，尚難採信。且交通警員製單舉發違反道路交通管理處罰條例所
    列之違規事實，本質上為行政處分，係公務員基於職務上權力，依法就特定之具
    體事件所為具公法上效果之單方行政行為。基於公務員為公法上行為具有公信力
    之原則，該行政行為當可被推定為真正，其據以依法處分之事實認定亦為正確無
    誤。本此公信原則，乃立法者賦予行政機關制定違反道路交通事件統一裁罰標準
    及處理細則，使執勤警員得當機處分以達其維護交通秩序、安全之行政目的。反
    之，若謂公務員一切行政行為均需預留證據以證其實，則國家行政勢必窒礙難行
    。據此，刑事訴訟法就犯罪證據有關規定中，與屬於行政秩序罰之交通違規裁罰
    本質不合之部分，自不在準用之列。從而，本件抗告人既未能提出實證為有利自
    己之佐證，本件復查無何證據足認執勤員警有捏造事實違法取締之情事，則其本
    於維護交通秩序、安全之職責所為舉發，自應受到合法、正確之推定，難認抗告
    人所辯可採。綜上所述，抗告人確有在上開時地違規佔用機車停等區之駕駛行為
    ，顯有違反上揭規定甚明，原處分機關爰引道路交通管理處罰條例第六十條第二
    項第三款、第六十三條第一項第一款之規定，裁處異議人罰鍰新臺幣九百元，並
    記載違規點數一點，並無違誤，原審法院審理其異議為無理由，而裁定駁回異議
    ，經核亦無不當，抗告人抗告意旨仍執前詞，指摘原裁定不當，並無理由，應予
    駁回。至抗告人聲請傳訊證人張國智、蔡樹桐及王昌修等人，以證明當時撞擊力
    道猛烈，惟查上揭三位證人並非在場目擊之證人，其等證言尚無從為抗告人是否
    原即已進入停等區之有利認定，故本院認並無傳訊之必要，爰不為傳訊，併此敘
    明。
據上論斷，應依道路交通案件處理辦法第二十六條、刑事訴訟法第四百十二條，裁定
如主文。
中      華      民      國      九十二    年    十一    月   二十六     日
                                   臺灣高等法院臺中分院刑事第六庭
                                         審判長法  官  李  文  雄
                                               法  官  邱  顯  祥
                                               法  官  陳  秀  
右正本證明與原本無異。
不得再抗告。
                                               書記官  黃  禎  祥
中      華      民      國    九十二     年     十一     月   二十七    日
                                                                        Ｆ


司法院資訊處製作；財團法人民間司法改革基金會備份。
